臺灣新竹地方法院交通事件裁定　　　　 95年度交聲字第309號
原處分機關　交通部公路總局臺北區監理所
異　議　人　甲○○
即受處分人
上列異議人即受處分人因違反道路交通管理處罰條例案件，對於
交通部公路總局臺北區監理所民國95年10月31日北監自裁字第裁
40-E00000000號違反道路交通管理事件裁決處分聲明異議，本院
裁定如下：
    主  文
異議駁回。
    理  由
一、按道路交通管理處罰條例第53條規定：「汽車駕駛人，行經
    有燈光號誌管制之交岔路口闖紅燈者，處新臺幣1800元以上
    5400元以下罰鍰」。而「圓形紅燈」之行車管制號誌係表示
    禁止車輛通行，並不得超越停止線或進入路口。至於有關「
    闖紅燈」行為之認定，「道路交通管理處罰條例」中因未見
    相關之解釋，交通部乃於82年3月27日召開研商闖紅燈認定
    標準會議，並依該次會議紀錄發布交通部82年4月22日交路
    字第009811號函為執法單位參考，其重要內容如下：「（一
    ）車輛面對圓形紅燈時仍逕予穿越路口至銜接路段，含左轉
    、直行、迴轉及右轉（依箭頭綠燈允許行駛者除外）即視為
    闖紅燈之行為。（二）有繪設路口範圍者：車輛無視於紅燈
    警示，有穿越路口之意圖，而車身已伸入路口範圍亦視同闖
    紅燈；若僅伸越停止線而未達路口範圍者，則視為不遵守標
    線指示。（三）無繪設路口範圍者：以車輛無視於紅燈號誌
    ，而有穿越路口之企圖，其車身並已伸越停止線並足以妨害
    其他方向人（若有行人穿越道）、車通行者亦以闖紅燈論處
    ；若僅車身伸越停止線則以不遵守標線指示視之。... 」。
    末按，主管機關基於職權因執行特定法律之規定，得為必要
    之釋示，以供本機關或下級機關所屬公務員行使職權時之依
    據，此即「解釋性行政規則」（司法院大法官釋字第548號
    解釋參照），上開函釋既為道路交通管理處罰條例第8條所
    定之公路主管機關（交通部公路總局各區監理所監理站）之
    上級機關交通部所發布，其對該條例所為之釋示自有上開「
    解釋性行政規則」之效力，俾為各下級機關公務員行使職權
    時之依據，自亦足供本院參考。
二、本件原處分機關交通部公路總局臺北區監理所，以異議人甲
    ○○駕駛車牌號碼5A－7588號自用小客車，於民國95年8月
    21日下午5時21分許，行經光復路與金城一路時，因駕車行
    經有燈光號誌管制之交岔路口闖紅燈，經新竹市警察局交通
    隊設置於該路口之闖紅燈兼自動測速照相設備拍攝共3張採
    證照片，而由新竹市警察局交通隊員警陳龍全依道路交通管
    理處罰條例第53條第1項規定填掣竹市警交字第E00000000號
    單逕行舉發。嗣異議人於上開舉發單所載應到案日期（95年
    11月2日）前向原處分機關提出陳述，經原處分機關函請原
    舉發單位調查結果，仍認其有前揭違規行為，乃由原處分機
    關依道路交通管理處罰條例第53條第1項及第63條第1項規定
    ，於95年10月31日裁處異議人罰鍰新台幣（下同）2700元並
    記違規點數3點。
三、聲明異議意旨則以：異議人因依號誌指示左轉通過該十字路
    口遇阻致無法於秒差時間內完成通行該路口等語。
四、本件異議人固坦承於前揭時間，駕駛其所有之車牌號碼5A－
    7588號自用小客車，行經新竹市○○路與金城一路路口處，
    該處為有燈光號誌管制之交岔路口，且直行方向顯示為紅燈
    之事實，惟否認有何闖紅燈之違規行為，並以前開情詞為辯
    。惟查，觀之卷附第2張採證照片（參本院卷第7頁上方中間
    照片），顯示本件異議人所駕駛車牌號碼5A－7588號自用小
    客車於95年8月21日下午5時21分4秒在圓形紅燈亮起時，車
    身仍在違規地點停止線之前，依卷附第3張採證照片（參本
    院卷第7頁上方右側照片），於同日下午5時21分6秒時，上
    開車輛已完全通過停止線至行人穿越道上，並向左轉向金城
    一路，參酌前揭交通部函文所示標準，已屬闖紅燈之行為。
    雖異議人於陳述書中主張，異議人車輛已通過該號誌燈，故
    由駕駛座無從得知己由綠燈轉變成紅燈，該路口雖另有號誌
    燈高懸於另一邊，但異議人因跟隨前車通過該號誌燈故無從
    得知燈號變化云云，然依上開第2張採證照片觀之，異議人
    所駕駛上開車輛與其前方車輛間尚有相當之距離，殊無無法
    觀察另側交通號誌之理，且汽車駕駛人本有隨時注意交通號
    誌變化之義務，是異議人上開辯詞，即難採信。本件事證明
    確，異議人之違規行為堪予認定。
五、綜上所述，本件異議人確有闖紅燈之違規行為，原處分機關
    就此部分違規行為，依道路交通管理處罰條例第53條第1項
    、第63第第1項第3款及違反道路交通管理事件統一裁罰基準
    及處理細則之規定，裁處罰鍰2700元，並記違規點數3點，
    核無不當。本件異議為無理由，應予駁回。
六、據上論斷，應依道路交通案件處理辦法第19條，裁定如主文
    。
中　　華　　民　　國　　96　　年　　3 　　月　　13　　日
                  交通法庭   法    官　李毓華
以上正本證明與原本無異。
如不服本裁定，應於裁定送達後5日內向本院提出抗告狀。
中　　華　　民　　國　　96　　年　　3 　　月　　13　　日
                             書 記 官  李佩真
